【裁判字號】    95,聲再,16
【裁判日期】    950220
【裁判案由】    聲請再審
【裁判全文】
臺灣高等法院高雄分院刑事裁定          95年度聲再字第16號
再審聲請人
即受判決人  甲○○
上列聲請人因詐欺案件，對於本院92年度上訴字第1539號、中華
民國94年9 月6 日確定判決（臺灣高雄地方法院87年度自字第
126 號），聲請再審，本院裁定如下：
    主  文
再審之聲請駁回。
    理  由
一、查不得上訴於第三審法院之案件，其經第二審確定之有罪判
    決，就足生影響於判決之重要證據漏未審酌為理由而聲請再
    審者，應於判決送達後20日內為之，刑事訴訟法第424 條規
    定甚明。
二、本件聲請人據以聲請再審之原確定判決（即本院92年度上訴
    字第1539號詐欺案件）係屬刑事訴訟法第376 條規定之不得
    上訴於第三審法院之案件，該案判決經查係於民國94年9 月
    22日合法送達，有送達證書附卷可稽。茲聲請人於逾20日後
    之95年1 月27日始指摘原判決有重要證據漏未審酌而聲請再
    審，其程序顯屬違背規定，應予駁回。雖聲請再審意旨指，
    原確定判決記載：「如不服判決應於收受本判決書後10日內
    向本院提出上訴書狀」，原審於95年1 月17日裁定更正為不
    得上訴，聲請人於95年1 月20日收受該裁定，則聲請再審之
    期限應自收受裁定後起算20日內云云。然查，原確定判決認
    聲請人係觸犯刑法第339 條第1 項之詐欺罪，該條係5 年以
    下有期徒刑之罪，依刑事訴訟法376 條第4 款之規定係其經
    第二審判決者，不得上訴於第三審法院，雖原確定判決末尾
    誤載，得於10日內上訴，惟該誤載並不能變更法律規定之效
    果，是該判決於94年9 月6 日即屬確定，自應於判決送達後
    20日之不變期間內聲請再審。聲請人認應從本院判決正本附
    載事項裁定更正並送達後之後20日內為之云云，顯無理由。
三、縱認聲請人提出再審聲請為合法，然觀其聲請再審所舉之理
    由如下：
(一)、原判決認定聲請人係陸發建設股份有限公司（下稱陸發公司
    ）之法定代理人，惟公司法人與聲請人個人乃是二不同人格
    ，原判決認定聲請人係意圖為自己不法之所有，但卷內並無
    資料足證明自訴人所交付之現金係由聲請人取得，退萬步言
    ，聲請人縱代表陸發公司與自訴人簽訂買賣契約，惟自訴人
    為買賣之對造乃陸發公司，自訴人交付之房屋款項亦由陸發
    公司取得，並非聲請人取得，故聲請人實無任何意圖為自己
    所有之犯意可言。而原判決理由三（詳判決書第6 頁）以聲
    請人「於買賣契約成立後多次向自訴人收取分期款之動作，
    係完成詐欺犯罪之接續行為。又其利用不知情之陸發公司員
    工為上開詐欺取財罪名，為間接正犯」，亦即是以買賣契約
    書為詐欺行為之依據，而買賣契約書中聲請人並非房屋及土
    地之出賣人，則聲請人又何有為自己不法所有之犯意，原判
    決理由中均未論及為何聲請人係為自己不法之所有，且既認
    定聲請人係陸發公司代表人，則又認定聲請人是為自己不法
    所有之犯意，顯係矛盾，退萬步言，聲請人縱有不法所有之
    意圖，亦係為第三人而非為自己。
(二)、原判決認自訴人房款共支付386 萬元（即每戶自備款扣除交
    屋尾款1 萬元外，各193 萬元，共2 戶；Ａ棟11樓2 號於84
    年2 月17 日 ，雙方合意解除買賣契約，此戶已給付之價款
    ，分別以60萬及59萬元轉入其餘2 戶，另支付瓦斯配管費5
    萬2 千元，共計391 萬2 千元），則聲請人詐取之金額是
    386 萬元或391 萬2 千元，是否包括該5 萬2 千元之瓦斯配
    管費，未見原判決敘明；且聲請人究係以3 戶或2 戶為詐欺
    之手法，亦未見敘明，蓋若係3 戶，則聲請人又豈會同意自
    訴人解除其中1 戶，若係2 戶，則又與詐欺為即成犯之法理
    不符。
(三)、如原判決事實所載，自訴人原係訂購3 戶，總價共1890萬元
    ，後因資金不足，經聲請人同意將其中1 戶解除契約，並將
    其款項分別轉入其餘2 戶，聲請人並曾以此作為未有詐欺犯
    行之有利答辯，惟原判決理由對此未置一詞，聲請人若有詐
    欺之犯行，在自訴人財力不足欲退訂1 戶時，自會拒絕其要
    求，則近者可以直接沒收該戶所繳款項，遠者可因自訴人無
    力籌措3 戶分期款，以其違約而沒收全部款項，則聲請人除
    可得到款項外，更可將3 戶再出售予他人。惟實際上聲請人
    始則同意自訴人退訂1 戶，繼則同意將該戶款項轉入其他2
    戶，直到自訴人財務完全無法支應才又終止該2 戶，如此作
    法，實無詐欺之犯行。
(四)、原判決理由二（五）（即判決書第6 頁倒數第10行）對於聲
    請人辯稱自訴人在82年底及83年多次到系爭房屋現場觀看及
    變更屋內格局，其早已知道房屋坐落地點及外觀之有利答辯
    ，竟以「……惟衡諸常情，自訴人申請變更室內設計，或係
    尚未查覺或係隱忍不發而未與被告發生爭執，尚難認並未受
    欺罔，而與被告自始成立之詐欺行為並無直接關涉」。惟自
    訴人早在82 年 底來現場看過，當知房屋坐落及整體結構之
    不同，自訴人曾提起返還價金民事訴訟，經民事庭以84年度
    訴字第1317號事件審理，其於84年9 月5 日勘驗現場時，自
    訴人並陳述「房子我是在81年購買的，82年來現場路過，並
    且進入看房子內部構造，我有向工地人員表示所購之房屋現
    狀與訂約時格局不同，我要求他們把屋內之隔牆打掉，講了
    半年他們還是置之不理，83 年5月份工地人員說我要變更裡
    面格局就需要填變更單」等語；另一原告黃植權之妻鄒秀娟
    陳述稱：「……在82年底我有與吳東霖先生來看房屋內部結
    構，與當初訂約時之約定不同，我有向被告公司表示格局不
    同，為何與當初訂約不同，另83年初又有陸續到現場……」
    等語，有該日履勘筆錄附卷可稽，因此自訴人早在82年底至
    83年4 月間先後陸續至工地，爬樓梯至10 、11 樓看過系爭
    房屋之格局並要求變更室內隔間、格局。又系爭建物乃是正
    四方型，且外觀在第3 樓以上即第4 樓地板已退縮，而自訴
    人所稱欲購買之房屋外型不同，且外觀在第12樓以上即第13
    樓才將樓地板退縮，此點已在第一審闡明多次，原審勘驗時
    卻故意遺漏此點，而房屋（尤其空屋）在尚未裝潢時正可對
    內部格局一覽無遺，則自訴人多次觀看未裝潢之空屋內部並
    要求變更內部格局，自對房屋格局瞭若指掌，何能謂未查覺
    ？再者，自訴人從未主張有隱忍不發而未與聲請人發生爭執
    之情事，原判決擅自擬制臆測，自與經驗法則有違。綜上所
    述，原判決有諸多對重要證據漏未審酌之處，爰依刑事訴訟
    法之規定聲請再審云云。
四、按刑事訴訟法第420 條規定有罪之判決確定後，有左列情形
    之一者，為受判決人之利益，得聲請再審︰一、原判決所憑
    之證物已證明其為偽造或變造者。二、原判決所憑之證言、
    鑑定或通譯已證明其為虛偽者。三、受有罪判決之人，已證
    明其係被誣告者。四、原判決所憑之通常法院或特別法院之
    裁判已經確定裁判變更者。五、參與原判決或前審判決或判
    決前所行調查之法官，或參與偵查或起訴之檢察官，因該案
    件犯職務上之罪已經證明者，或因該案件違法失職已受懲戒
    處分，足以影響原判決者。六、因發現確實之新證據，足認
    受有罪判決之人應受無罪、免訴、免刑或輕於原判決所認罪
    名之判決者。前項第一款至第三款及第五款情形之證明，以
    經判決確定，或其刑事訴訟不能開始或續行非因證據不足者
    為限，得聲請再審。查聲請人所舉上開聲請再審事由，均非
    同法第420 條第1 款原判決所憑之證物（例如錄音帶等）已
    證明其為偽造或變造，第2 款原判決所憑之證言（例如證人
    證詞）已證明其為虛偽，第4 款原判決所憑之通常法院或特
    別法院之裁判已經確定裁判變更，第5 款參與原判決或判決
    前所行調查之法官或參與偵查或起訴之檢察官，因該案件犯
    職務上之罪已經證明者，或因該案件違法失職已受懲戒處分
    ，足以影響原判決者等之情形。又同法第420 條第1 項第6
    款所謂發見確實之新證據，係指其就新證據之本身形式上觀
    察，毋須經調查程序顯然可認為足以動搖原確定之判決者而
    言。聲請人前述各項事由聲請再審，核與上引法條所定無一
    相符。又同法第421 條規定：不得上訴於第三審法院之案件
    ，除前條規定外，其經第二審確定之有罪判決，如就足生影
    響於判決之重要證據漏未審酌者，亦得為受判決人之利益，
    聲請再審。然聲請人所爭執之上開聲請再審理由各項，均經
    原審法院依其自由心證審酌並一一說明，故聲請人爭執上開
    證人間之證詞有矛盾或歧異之處，原確定判決並非漏未審酌
    。自難認為有再審之理由，應依同法第434 條第1 項裁定如
    主文。
中    華    民    國    95    年    2     月   20    日
                  刑事第一庭    審判長法  官  郭雅美
                                      法  官  莊崑山
                                      法  官  簡志瑩
以上正本證明與原本無異。
不得抗告。
中    華    民    國    95    年    2     月   20    日
                                      書記官  白蘭


司法院資訊處製作；財團法人民間司法改革基金會備份。
